臺灣高雄地方法院刑事判決　　　　　　　　　　　　　九十三年度訴字第五號
　　公　訴　人　臺灣高雄地方法院檢察署檢察官
　　被　　　告　丁○○
　　選任辯護人　黃榮作
　　　　　　　　盧昱成
右列被告因違反森林法等案件，經檢察官聲請以簡易判決處刑（九十二年度偵字第一
九一五０號），茲本院認不宜逕以簡易判決處刑，爰改依通常程序審理，判決如左：
    主  文
丁○○無罪。
    理  由
一、公訴意旨略以：被告丁○○意圖為自己不法之利益，自民國九十二年三月一日九
    時許起至同年九月十七日十六時許止，未經林務局屏東林區管理處（下稱林務局
    ）之同意，即在坐落於高雄縣桃源鄉國有林班地旗山事業處第六十八、六十九林
    班地之山坡地（下稱系爭林班地）上，擅自砍伐有價林木、墾殖整地，致生水土
    流失，並為種植生薑販售，而噴灑不明藥物，造成大量林木枯死，且以每日新台
    幣（下同）八百元之工資，僱用謝邱春英、賴喜妹、謝文義、高田阿鑾、張美雲
    、邱謝梅欗、王張美花、陳敬念、乙○○、戊○○等人，於生薑園內從事除草、
    墾殖生薑等工作，佔用面積約零點九三公頃，被濫墾、砍伐、毒死之林木約數百
    棵，損害金額至少七萬四千二百五十七元。嗣於九十二年九月十七日十六時許，
    渠等在生薑園內工作時，為警會同林務局人員當場查獲，因認被告涉犯山坡地保
    育利用條例第三十四條第一項、森林法第五十一條第一項罪嫌及刑法第三百五十
    四條之毀損罪嫌等語。
二、按犯罪事實應依證據認定之，無證據不得推定其犯罪事實；被告之自白，不得作
    為有罪判決之唯一證據，仍應調查其他必要之證據，以察其是否與事實相符；不
    能證明被告犯罪或其行為不罰者，應諭知無罪之判決，刑事訴訟法第一百五十四
    條第二項、第一百五十六條第二項及第三百零一條第一項分別定有明文；又認定
    不利於被告之事實，須依積極證據，苟積極證據不足為不利於被告事實之認定時
    ，即應為有利於被告之認定，更不必有何有利之證據；刑事訴訟法上所謂認定犯
    罪事實之證據，係指足以認定被告確有犯罪行為之積極證據而言，該項證據自須
    適合於被告犯罪事實之認定，始得採為斷罪資料（最高法院三十年上字第八一六
    號、二十九年上字第三一０五號判例可資參照）。本件公訴意旨認被告涉犯上開
    犯行，無非係以：(一)被告於偵查中之供述、(二)告訴代理人丙○○於警詢、偵查中
    之指述、(三)證人謝邱春英、賴喜妹、謝文義、高田阿鑾、張美雲、邱謝梅欗、王
    張美花、陳敬念、戊○○、劉乙○○於警詢時之證述、(四)被告所簽立之同意書一
    紙、(五)旗山事業區第六十八、六十九林班地被害墾殖位置圖一紙、森林主副產物
    被害價格查定書七紙、現場照片三幀、台灣省山坡地範圍地段明細表二紙及台灣
    高雄地方法院檢察署電話紀錄表二紙為其主要論據。訊據被告堅決否認有何違反
    山坡地保育利用條例、森林法及毀損犯行，辯稱：我沒有在系爭林班地上面種殖
    生薑、砍伐林木，也沒有僱用工人在上面除草，實際上是戊○○僱用的，戊○○
    在警局叫那些工人說是我做的，他保證我不會有事情，所以我才在警詢時作不實
    的供述等語。
三、按山坡地保育利用條例第三十四條第一項之在公有山坡地內擅自墾殖罪及森林法
    第五十一條第一項之於他人森林或林地內擅自墾殖罪，行為人客觀上必須具備擅
    自墾殖之事實；又刑法第三百五十四條之毀損罪，行為人客觀上亦須具備毀損他
    人器物之事實，始足當之。本件系爭國有林班地為行政院公告之山坡地，遭人佔
    用、擅自墾殖生薑、砍伐林木之面積約零點九三公頃，林木損害約七萬四千二百
    五十七元之事實，有告訴代理人丙○○於警詢及偵查中之指述、被害濫墾位置圖
    一紙、森林主副產物被害價格查定書七紙、現場照片三幀及台灣省山坡地範圍地
    段明細表、台灣高雄地方法院檢察署電話紀錄表各二紙附卷可稽，固堪認定，惟
    查：
  （一）證人謝邱春英、賴喜妹、謝文義、高田阿鑾、張美雲、邱謝梅欗、王張美花
        、陳敬念、戊○○、劉乙○○等人於九十二年九月十七日警詢時雖均證稱：
        是丁○○僱用我們在系爭林班地上拔草種植生薑，一天工資八百元，自查獲
        當天開始工作，才工作一天等語相符，然證人謝邱春英、賴喜妹、張美雲於
        本院審理中，經本院隔離訊問之結果，證人謝邱春英、賴喜妹均結證稱：查
        獲當天我們在系爭林班地上除草，實際上是老闆戊○○僱用我們的，一天工
        資八百元，警詢時戊○○教我們說是丁○○僱用我們，且說只工作一天，我
        們才這樣說的，其實總共做了兩天，這兩天都是戊○○載我們上山，查獲當
        天總共有十個人，其中我們建山村去的工人都是鄰居，一共七個人，第一天
        的工資是戊○○當場直接發放，查獲當天的工資是在隔天由張美雲夫妻幫我
        們領的等語，核與證人張美雲結證稱：查獲當天我跟戊○○上山除草，戊○○是僱用我的人，警詢時戊○○教我們全部的人說僱用我們的人是丁○○，
        我才這樣說，我只工作一天（即查獲當天），工資是事後到戊○○家裡去領
        的，建山村的七個工人都是由我幫忙去領等語相符（見本院九十三年五月十
        七日審判筆錄），是證人謝邱春英、賴喜妹及張美雲前後證述內容不一致，
        則渠等於警詢時為不利於被告之證述是否可採，已非無疑。
  （二）又證人戊○○、劉乙○○夫妻於警詢時固均證稱：我們在系爭林班地上為生
        薑園除草，是丁○○僱用我們的，一天工資七百元，只有工作一天等語，然
        於本院九十三年五月十七日審理中，經本院隔離訊問之結果，證人戊○○先
        結證稱：丁○○僱用我在山上拔草，工資一天七、八百元，我不知道確實的
        地點，我總共工作幾十天，沒有連續，工資做一天領一天，查獲當天我載三
        個人上山，我太太也有上山，我們二個人當天都沒有領到工資等語，嗣改稱
        ：工資一天八百元，只做了一天（即查獲當天），有時我會載其他工人一起
        上山，他們沒有另外補貼我油錢，是丁○○在山上遇到我，跟我說有空去除
        草，我跟我太太（即劉乙○○）講，他們就互相招呼，我不知道拔草要做什
        麼等語，可見證人戊○○於警詢及本院審理中就每日工資、工作日數、拔草
        目的等細節證述前後矛盾，復於本院同日審理中，就每日工資、工作日數乙
        節，竟說詞反覆不一，倘被告確實有僱用證人戊○○為真，何以證人戊○○
        說詞前後矛盾，反覆不一？加以證人劉乙○○於本院同日審理中結證稱：查
        獲當天我在山上除草，我只工作那一次，是人家跟我說有工作可以做我就去
        ，我不知道那個人的名字，僱工的人是丁○○，一天工資八百元，我不認識
        那些在山上工作的人，工資後來有領，是丁○○託我先生（即戊○○）拿回
        家給我的等語，可見證人劉乙○○於警詢及本院審理中就每日工資為何乙節
        前後證述不一致，且於本院審理中就如何得知工作機會、有無領取查獲當天
        的工資、如何領取等情節，均與證人戊○○所述不相符合，顯見其二人所為
        不利於被告之證述均非可採，此外，參以證人謝邱春英、賴喜妹、張美雲均
        居住於高雄縣桃源鄉建山村，且渠等均自承另有四名工人亦居住於建山村在
        卷，然而證人戊○○、劉林秀菊則居住於高雄縣甲仙鄉和安村，與被告居住
        之高雄縣桃源鄉高中村相距甚遠，亦與建山村無地利之便，衡情被告與證人
        戊○○、劉林秀菊既非熟識，當無特地僱用其二人至系爭林班地除草之必要
        ，益徵證人戊○○、劉林秀菊之證詞與事實不符，實無足取，是以證人謝邱
        春英、賴喜妹、張美雲於本院審理中所證述之內容較為可採，被告於本院所
        為之辯解應為可取，從而，被告客觀上並無佔用系爭林班地、擅自僱工墾殖
        生薑及砍伐林木之行為，足堪認定。
四、綜上所述，被告客觀上並無佔用系爭林班地、擅自僱工墾殖生薑及砍伐林木之行
    為，核與山坡地保育利用條例第三十四條第一項、森林法第五十一條第一項之罪
    及刑法第三百五十四條之毀損罪要件不符，公訴人所提出之證據尚不足以證明被
    告犯罪。此外，復查無其他積極證據足以證明被告確有公訴人所指之犯行，被告
    犯罪既不能證明，依法自應諭知無罪之判決。
五、公訴人雖無法證明被告成立犯罪，惟證人謝邱春英、賴喜妹、張美雲於本院審理
    中就實際僱用人為戊○○乙節，所證述之內容互核相符，而證人戊○○、劉林秀
    菊夫妻之證詞則前後矛盾，反覆不一，已如前述，因此，證人戊○○是否果涉本
    案犯罪，宜由檢察官另為適法之處理，併此敘明。
據上論斷，應依刑事訴訟法第四百五十二條、第三百零一條第一項，判決如主文。
本案經檢察官甲○○到庭執行職務。
中      華      民      國    九十三    年      五      月    二十八    日
                              臺灣高雄地方法院刑事第十二庭
                                  審判長法官  張世賢
                                        法官  王啟明
                                        法官  鍾素鳳
右正本證明與原本無異。
如不服本判決，應於判決送達後十日內，向本院提出上訴狀。
                                      書記官  陳瓊芳
中      華      民      國    九十三    年      五      月    二十八    日
